【裁判字號】    91,簡上,587
【裁判日期】    920130
【裁判案由】    給付會款
【裁判全文】
台灣台中地方法院民事判決  九十一年度簡上字第五八七號
    上  訴  人  鄭  蕊
    訴訟代理人  乙○○
    被  上訴人  甲○○
右當事人間請求給付會款事件，上訴人對於中華民國九十一年十一月十一日本院台中簡易庭
九十一年度中簡字第三０四二號第一審判決提起上訴，本院判決如左：
    主  文
上訴駁回。
第二審訴訟費用由上訴人負擔。
    事  實
甲、上訴人方面：
  一、聲明：求為判決：
    (一)原判決廢棄。
    (二)被上訴人第一審之訴及假執行之聲請均駁回。
    (三)第一、二審訴訟費用均由被上訴人負擔。
  二、陳述：除與原判決記載相同者，茲引用之外，補稱：
    (一)上訴人僅參加被上訴人所召集之互助會一會並非兩會，其中一會乃係訴外人李玉華所
      參加，與上訴人無涉。原審稱上訴人已自認參加二會，與事實不符。又被上訴人並未
      提出完整之互助會簿原本供比對，究竟會首及會員人數為何？上訴人應繳之每月會款
      為若干？均有不明。由於上訴人不諳國語致使原審法官庭訊時無法理解法官之問題為
      何？故縱使原審筆錄記載上訴人就上情之自認，亦顯與事實不符，上訴人自得撤銷上
      開自認。
    (二)被上訴人各期死會會款係屬定期給付之債權，依照被上訴人所主張系爭會期係截至八
      十六年三月十五日止，然被上訴人遲至九十一年八月二日始起訴請求，顯然已逾五年
      消滅時效，故被上訴人所請無理由應予駁回。
    (三)被上訴人並未將標得會款交付上訴人，因上訴人如收到會款，均會簽收。
  三、證據：聲請訊問證人鄭雯慧、李玉華。
乙、被上訴人方面：
  一、聲明：求為判決：駁回上訴。
  二、陳述：除與原判決相同者，茲引用之外，補稱：
    (一)本組互助會有發給每個會員互助會單。會員交錢被上訴人均在互助會單上打勾。
    (二)會員標得會款後，被上訴人收齊會款，在紙條上載明死會多少，活會多少，共多少，
      交給得標會員，並沒有簽名。
    (三)八十四年九月停標，但上訴人分別於八十四年四月及六月，以標息新台幣（下同）二
      千五百元及二千六百元得標。被上訴人已將會款收齊交給上訴人。
    (四)三月十五日起會的互助會，上訴人參加兩會，標得會款後，都是被上訴人太太拿會款
      給鄭蕊，嗣後得知上訴人繳不起會款，將其中一會讓給她女婿李玉華，但此為其內部
      事情。
  三、證據：除援用第一審所提證據外，補提支票影本為證並聲請訊問證人賴梅。
    理  由
一、被上訴人起訴主張：上訴人參加其八十三年八月十五日召集一萬元互助會二會，會員共
    三十二人，會期自八十三年八月十五日起至八十六年三月十五日止，每月十五日標會，
    上訴人分別於八十四年四月十五日及六月十五日，以標息二千五百元及二千六百元得標
    ，會款二十五萬及二十五萬五千四百元均已交給上訴人。詎上訴人自八十四年九月十五
    日起即未按月繳死會會款二萬元，迄八十六年三月十五日會期結束，共尚欠會款三十八
    萬元未為給付，因本於合會之法律關係求命上訴人給付三十八萬元及加付法定遲延利息
    之判決。上訴人則以：伊只參加一會，另一會係其女婿參加。伊並未標會，被上訴人並
    未交會款給伊簽收。繳交會款屬定期給付之債權，系爭互助會已於八十六年三月十五日
    截止，被上訴人遲至九十一年八月二日始起訴請求，已逾五年消滅時效，被上訴人請求
    為無理由等語，資為抗辯。
二、查被上訴人主張其於八十三年八月十五日召集互助會，會員三十二人，每會一萬元，於
    每月十五日標會，標會後六日內付清會款。上訴人於八十四年四月十五日及八十四年六
    月十五日分別以標息二千五百元及二千六百元得標，被上訴人太太將會款收齊後，已交
    給上訴人，該組會標到八十四年八月十五日，九月起停標，上訴人自八十四年九月十五
    日起拒繳死會會款，尚欠三十八萬元未付，提出互助會單，繳款明細等影本為證，並經
    證人賴梅到庭供證：「上訴人參加兩會均已標到，會款係伊親自交付上訴人。」無訛。
    上訴人於原審九十一年十月二十八日審理時供承：「伊確實有標得兩會，也繳了部分會
    款，因被上訴人倒會入監服刑，伊才未繼續給付。」惟上訴人於第二審程序主張：「
    伊只參加一會未標。另一會讓給李玉華。」依民事訴訟法第四百四十七條規定，當事人
    在第一審自認他造主張之事實後，提起上訴，非不得在第二審程序提出與其在第一審自
    認相反之攻擊或防禦方法。但當事人為訴訟上之自認後，應受其拘束，不得任意撤銷，
    民事訴訟法第二百七十九條第三項就自認之撤銷，設有一定之限制：「自認之撤銷，除
    別有規定外，以自認人能證明與事實不符而自認者，始得為之。」上訴人於九十一年十
    二月二十七日本院審理時供稱：「上訴人參加二會，其中一會是其女以其名義參加，由
    被上訴人太太幫其女標會，會款交給其女婿。另一會係伊標得。」但上訴人之女鄭雯慧
    於九十二年一月三日到場供稱：「伊沒參加被上訴人互助會，無會款往來，沒標過會
    ，也沒繳過會款。」足認上訴人之女鄭雯慧並沒參加被上訴人互助會。上訴人女婿李玉
    華到庭證稱：「其岳母鄭蕊有無參加被上訴人甲○○所召互助會，不知道。惟其岳母說
    被上訴人在招會，問伊要不要參加，伊參加兩會，一會初一、一會二十五日、一會在八
    十一年、一會在八十二年。因會首週轉不靈，怕被倒會，故向會首要回其所繳會款，沒
    去標會。」惟查被上訴人固召集多組會，本件係八十三年八月十五日起會，每月十五日
    標會，證人李玉華所參加者，標會日為每月一日及二十五日，起會在八十一年及八十二
    年，顯然李玉華係參加之前之互助會，而非系爭互助會。是上訴人無法證明其一審之自
    認與事實不符，上訴之後，於二審程序，自不得撤銷其在一審之自認。故上訴人確曾參
    加被上訴人系爭互助會二會，且均已標得會款，滯繳系爭會款，堪以認定。上訴人復主
    張被上訴人各期死會會款係屬定期給付之債權，系爭會期至八十六年三月十五日截止，
    被上訴人遲至九十一年八月二日始起訴請求，已逾民法第一百二十六條所定五年之消滅
    時效，其會款請求權已罹於時效而消滅。惟按民法第一百二十六條所謂一年或不及一年
    之定期給付債權，係指基於一定之法律關係，因每次一年以下期間之經過順次發生與利
    息等同一性質之債權而言。而系爭會款債權，乃上訴人受領會款給付後，與被上訴人約
    定按月償還之會款，又民法第七百零九條之九第三項規定，得標會員遲延兩期會款之給
    付，未得標會員得請求其給付全部會款。是死會會款之給付與利息性質有別，自無適用
    民法第一百二十六條短期時效規定之餘地。
三、綜上所述，本件被上訴人主張上訴自八十四年九月份起未繳死會會款，尚欠三十八萬元
    為可採。上訴人所辯均無可取。從而，被上訴人本於合會關係，請求上訴人給付系爭會
    款三十八萬元及其法定遲延利息，為有理由，應予准許。是則原審判命上訴人如數給付
    ，並依職權宣告假執行，於法並無不合。上訴意旨指摘原判決不當，求予廢棄改判，為
    無理由，應予駁回其上訴。
四、據上論結，本件上訴為無理由，依民事訴訟法第四百三十六條之一第三項、第四百四十
    九條第一項、第七十八條判決如主文。
中        華        民        國   九十二   年      一       月     三十      日
                            臺灣臺中地方法院民事第四庭
~B審判長法官  張恩賜
~B      法官  王有民
~B      法官  周靜秀
右為正本係照原本作成
本件不得上訴。
中        華        民        國   九十二   年      二       月      六       日
~B法院書記官


司法院資訊處製作；財團法人民間司法改革基金會備份。
